【裁判字號】    89,小抗,1
【裁判日期】    890407
【裁判案由】    清償借款
【裁判全文】
臺灣苗栗地方法院民事裁定  八十九年小抗字第一號
    抗  告  人  甲○○
                            一.
    相  對  人  乙○○      住.
右抗告人因與相對人乙○○間清償借款事件，對於中華民國八十九年一月十七日臺灣
苗栗地方法院八十八年度苗小字第一四七號民事裁定提起抗告，本院裁定如左：
    主      文
原裁定廢棄，發回臺灣苗栗地方法院。
    理      由
一、抗告意旨略以：抗告人甲○○於民國八十六年七月間書立借據向相對人乙○○借
    款新台幣十萬元，同年八月曾欲還款，嗣因相對人之請求，將上開借款轉為抗告
    人受其委託辦理九華山道場遷建大型山坡地水土保持規劃與環境影響評估作業之
    定金，抗告人乃未要求相對人返還前開借據，其後雙方滋生糾紛，相對人以該借
    據為憑，向本院民事庭提起清償借款之訴，自八十八年八月二十四日起至八十九
    年一月十三日止，兩造間已歷經六次言詞辯論，抗告人於原審並未抗辯法院無管
    轄權，且已為本案之言詞辯論，是原審法院就該事件應有管轄權，而相對人在審
    理中亦曾多次自認上開借款已轉為定金，原審並曾宣示言詞辯論終結，前開事件
    應已達可為判決之程度，然原審未為實體上終局判決，而以抗告人住所地設於桃
    園縣中壢市為由，裁定將上開事件移送台灣桃園地方法院，有所違誤，為此提起
    抗告，請求廢棄原裁定等語。
二、按訴訟由被告住所地之法院管轄，民事訴訟法第一條第一項前段固有明文，惟被
    告不抗辯法院無管轄權，而為本案之言詞辯論者，以其法院為有管轄權之法院，
    同法第二十五條亦有明文。經查本件抗告人與相對人間上開清償借款事件於原審
    曾分別於八十八年八月二十四日、九月九日、十月七日、十一月十八日、十二月
    二十三日及八十九年一月十三日行言詞辯論，該事件中為被告之抗告人住所雖設
    於桃園縣中壢市○○里○鄰○○路○段四三七巷一一一號五樓，原應由台灣桃園
    地方法院管轄，惟抗告人於原審未為法院無管轄權之抗辯，並曾於八十八年十月
    七日審理中辯稱：「主張債權已轉換成定金，債權已消滅。」等語，顯然已為本
    案之言詞辯論等情，業經本院核閱原審即台灣苗栗地方法院八十八年度苗小字第
    一四七號民事簡易訴訟程序第一審卷宗屬實，揆諸前揭法條規定，原審法院就上
    開事件應有管轄權，是原審裁定將該事件以無管轄權為由移送台灣桃園地方法院
    ，於法尚有未合，抗告人執此指摘原裁定不當，求予廢棄，為有理由，爰將原裁
    定廢棄，發回原法院，另為適法之裁判。
三、據上論結，本件抗告人之抗告為有理由，依民事訴訟法第四百三十六條之一第一
    項、第四百九十二條第二項，裁定如主文。
中      華      民      國    八十九    年      四      月       七     日
                                  臺灣苗栗地方法院民事庭
                                                  審判長法官  宋國鎮
                                                        法官  林念祖
                                                        法官  邱光吾
右為正本係照原本作成。
本裁定不得抗告。
                                                        法院書記官  劉麗美
中      華      民      國    八十九    年      四      月      十      日


司法院資訊處製作；財團法人民間司法改革基金會備份。
